臺灣橋頭地方法院刑事判決　
111年度易字第35號
公  訴  人  臺灣橋頭地方檢察署檢察官
被      告  陳聖煌



上列被告因妨害名譽案件，經檢察官提起公訴（110年度偵字第1
1016號），本院判決如下：
    主  文
陳聖煌無罪。
    理  由
一、公訴意旨略以：被告陳聖煌於民國109年11月29日11時許，
    在高雄市○○區○○街000巷00號3樓，因房屋整修之尾款支付問
    題而與告訴人蔡佩娟發生口角衝突，被告竟基於公然侮辱之
    犯意，以「幹你娘」等語辱罵告訴人，足以貶損告訴人之人
    格及社會評價。因認被告涉犯刑法第309條第1項之公然侮辱
    罪嫌。
二、按犯罪事實應依證據認定之，無證據不得認定犯罪事實；不
    能證明被告犯罪者，應諭知無罪之判決，刑事訴訟法第154
    條第2項、第301條第1項分別定有明文。又認定犯罪事實所
    憑之證據，雖不以直接證據為限，間接證據亦包括在內；然
    而無論直接或間接證據，其為訴訟上之證明，須於通常一般
    之人均不致有所懷疑，而得確信其為真實之程度者，始得據
    為有罪之認定，倘其證明尚未達到此一程度，而有合理之懷
    疑存在時，即無從為有罪之認定（最高法院76年台上字第49
    86號判決意旨參照）。
三、檢察官認被告成立上揭犯行，無非係以被告於警詢及偵查時
    之供述、告訴人於警詢及偵查時之指訴、證人張益豪、洪惠
    觀於警詢時證述為其論據。
四、訊據被告固坦承其有於上開時、地，因房屋整修之尾款支付
    問題而與告訴人發生口角衝突，惟堅決否認有何公然 侮辱
    之犯行，辯稱：我是在3樓房間跟蔡佩娟起爭執，但我根本
    沒有罵她「幹你娘」等語。
五、按刑法第309條之公然侮辱罪，以公然為其構成要件，所謂
    「公然」，指不特定人或多數人得以共見共聞之狀態，至於
    所謂「多數人」，雖包括特定之多數人在內，惟其人數則應
    視立法本旨及實際情形已否達於公然狀態而定（司法院院字
    第2033號、釋字第145號解釋意旨可資參照）。又公然侮辱
    罪之可罰性，在於行為人使其所傳述內容直接流通於社會，
    因此，私下、非公開對於「特定少數人」傳達內容之行為，
    自不在處罰之列。是上開所謂「多數人」，其「人數」及「
    情狀」應達足以使一般社會可得廣為知悉之相當程度，並非
    僅以單純複數以上之人即為已足。經查：
  ㈠告訴人於警詢時證稱：我請陳聖煌來我房屋3樓整修，因房屋
    多處未完工，我跟他理論，一言不合他口出「幹你娘」等語
    （見警卷第6頁）；證人張益豪亦於警詢時證稱：案發地點
    是蔡佩娟的家，是透天厝，1至4樓，我和洪惠觀在屋內3樓
    粉刷油漆，陳聖煌、蔡佩娟從1樓開始吵架，邊走邊吵，吵
    到3樓等語（見警卷第9至10頁），證人洪惠觀於警詢時亦為
    大致相同之證述（見警卷第13至14頁），可知被告與告訴人
    發生口角爭執之地點，是告訴人自宅透天房屋的3樓。
　㈡證人張益豪復於本院審理時證稱：我聽見陳聖煌罵「幹你娘
    」的地點就是蔡佩娟的房子，她說她是買來要住的，是透天
    3樓半，3樓有個陽台可以上屋頂；當時屋內有蔡佩娟、陳聖
    煌、我及洪惠觀，蔡佩娟、陳聖煌發生爭執的地方是3樓後
    面的主臥室，那個房間很小，當時我在1樓或2樓，我有上去
    試圖阻止他們爭吵等語（見本院卷第33至34、36至37頁）。
    證人洪惠觀亦於本院審理時證稱：我幫蔡小姐工作的地點是
    透天厝，至少3層樓，她說她剛買的，要自己住，我們去工
    作時，蔡小姐會將鑰匙放在水錶處，要進去的人拿鑰匙後從
    1樓的門進出；當天屋內有蔡小姐、陳聖煌、張益豪和我，
    我聽見陳聖煌跟蔡小姐在房間內吵架，我忘記幾樓，但不是
    1樓，最後我有過去他們吵架的房間看等語（見本院卷第39
    至43頁）。互核其等證述情節均為一致，足見被告與告訴人
    發生口角爭執時，該屋內僅有被告、告訴人、證人張益豪、
    洪惠觀4人，且被告與告訴人發生爭執之地點，應是告訴人
    自宅透天房屋的3樓主臥室內，證人張益豪、洪惠觀則是在
    其他樓層工作。
　㈢綜上可知，被告與告訴人發生爭執時，屋內可得見聞之人雖
    屬複數（4人），然該處為告訴人私人住宅，屋內之人均是
    得到告訴人同意始得進入，並非其他不特定人或多數人可以
    任意進出之場所，該處顯非供公眾出入之空間，其情狀顯然
    具有私密性及非公開性，與「公然」之構成要件有間，且並
    不因爭執地點即3樓主臥室之門窗是否打開，而異其評價。
　㈣至於告訴人指稱被告有在該處對其口出「幹你娘」乙節，因
    該客觀環境非屬公然狀態，此部分即無庸再審究。
六、綜上所述，被告、告訴人發生口角爭執之地點，在告訴人自
    宅3樓主臥室，與刑法第309條第1項「公然」之要件不符，
    無從認定被告有刑法第309條第1項公然侮辱之犯行，自應為
    被告無罪之諭知。
據上論斷，應依刑事訴訟法第301條第1項，判決如主文。
本案經檢察官靳隆坤提起公訴，檢察官廖姵涵到庭執行職務
中　　華　　民　　國　　111  　年　　5　　月　　5 　　日
                  刑事第五庭    法　官  黃逸寧
以上正本證明與原本無異。
如不服本判決，應於判決送達之日起20日內向本院提出上訴書狀。　　　　　　　　　　　　　　　　
中　　華　　民　　國　　111 　年　　5 　　月　　5 　　日
              　　　　　       書記官   潘維欣